臺灣雲林地方法院行政訴訟判決　
110年度交字第28號
原      告  曾志愷  
訴訟代理人  曾琮惟  
被      告  交通部公路總局嘉義區監理所

訴訟代理人  吳冠頡  
代  表  人  黃萬益  
訴訟代理人  陳榮彬（兼送達代收人）

            汪瑋琪  
上列當事人間交通裁決事件，原告不服民國110年3月11日雲監裁
字第72-KAT082341號裁決，提起行政訴訟，本院判決如下：
    主  文
原告之訴駁回。
訴訟費用新臺幣300元由原告負擔。
    事實及理由
一、程序事項：
    按行政訴訟法第237 條之7 規定，交通裁決事件之裁判，得
    不經言詞辯論為之。本件屬交通裁決事件，依兩造所述各節
    及卷內資料其事證已臻明確，本院認無經言詞辯論之必要，
    爰不經言詞辯論而為判決。
二、事實概要：原告所有車牌號碼000-0000號車（下稱系爭車輛
    ）於民國109年12月23日21時47分許於雲林縣古坑鄉中山路
    與溪洲路口處闖紅燈，經雲林縣警察局斗南分局（下稱舉發
    單位）以第KAT082341號違規通知單逕行舉發原告違反道路
    交通管理處罰條例（下稱處罰條例）第53條第1項「駕車行
    經有燈光號誌之交叉路口闖紅燈」。原告不服舉發，於110
    年2月8日向被告所屬雲林監理站（下稱雲林監理站）提出陳
    述，雲林監理站函請原舉發單位查證，原舉發單位函覆「…
    違規事實明確…。」，嗣雲林監理站將該函意旨再函覆予原
    告。原告不服，逕向雲林監理站申請開立裁決書，雲林監理
    站於110年3月11日以原告違反處罰條例第53條第1項「闖紅
    燈」之規定，依處罰條例第63條第1項之規定開立裁決書，
    裁處原告「罰鍰新臺幣1,800元，並記違規點數3點」（下稱
    原處分），並當場交付送達代收人（曾琮惟）簽收，以完成
    送達程序。原告猶不服，遂向本院提起行政訴訟。
三、本件原告主張略以：　　
　㈠員警取締過程並沒有遵行合法程序，原處分應屬違法：
　⑴查行政行為之內容應明確，須符合比例原則，亦即採取之方
    法應有助於目的之達成；有多種同樣能達成目的之方法時，
    應選擇對人民權益損害最少者，採取之方法所造成之損害不
    得與欲達成目的之利益失均衡，並應以誠實信用之方法為之
    ，且應保護人民正當合理之信賴，此觀乎 行政程序法第5條
    第8條自明。又行政罰法第33條亦規定：「行政機關執行職
    務之人員，應向行為人出示有關執行職務之證明文件或顯示
    足資辨別之標誌，並告知其所違反之法規。」由上開規定可
    知，行政機關執行職務時，應遵守明確原則，並應採用符合
    誠信原則之方法，於行政裁罰程序中，上開原則具體內即包
    含須令受裁罰人知悉所接觸人員確為依法執行執務者。
　⑵另關於道路交通違規之正當稽查取締程序，處罰條例第92條
    第4項規定：「本條例之罰鍰基準、舉發或輕微違規勸導、
    罰鍰繳納、向處罰機關陳述意見或裁決之處理程序、分期繳
    納之申請條件、分期期數、不依限期繳納之處理、分期處理
    規定及繳納機構等事項之處理細則，由交通部會同內政部定
    之。」內政部警政署依此授權規定乃頒布「交通違規稽查與
    輕微違規勸導作業注意事項」其中交通違規查與輕微違規勸
    導作業注意事項肆、具體作法：一、交通違規稽查：【㈠逕
    行舉發：…4.以「固定式」科學儀器採證違規時，應每三個
    月於警察局網站公布其設置地點，如有異動並隨時更新公布
    。】，及【㈡攔停舉發：1.擔服交通稽查勤務應穿著制服，
    不得於隱密處突然衝出攔檢車輛。…】等規定，業就員警以
    固定式科學儀器採證違規及攔停舉發時所應遵守之事項訂有
    明文，而上開作業注意事項固屬一般、抽象性規範關內部秩
    序及運作之法定程序及運作所為之非直接對外發生法規範效
    力之行政規則性質，然該作業注意 之規定既已成為警察機
    關內部人員執法所應遵之法定程序，舉發員警執行取締交通
    違規職務時，即 依該作業注意之規定辦理，始為合法。方
    能正當化後續據以裁罰所造成對人民權利之限制。 
　⑶查本件員警開立系爭舉發單，其係固定位置之錄影畫面，應
    為路口監視畫面，並非員警現場目睹而以相機拍攝，警方是
    否每三個月於警察網站公布其設置地點，原告有質疑！且路
    口監視系統僅能作為犯罪偵防、釐清交通事故之用，並不得
    用以舉發交通違規，否則將逾越比例原則，更有侵犯人民隱
    私權之虞；又舉發地點當時並無警員執勤，舉發員警並不是
    服交通稽查勤務，又係「隱密處」突然衝出攔檢原告車輛。
    是以請鈞院命警方提出109年12月23日當日「勤務情形分配
    表」，以查明21時47分斯時是否為該取締警員之勤時間， 
    並經員警穿戴完整制服執行勤務，使受裁罰者可知悉員警確
    為依法執行職務中。易言之，依上開規定應先確認是否為舉
    發員警之執勤時間，是否著制服於明顯處公開執法；否則實
    難認舉發單位以合法遵行執行取締交通違規職務時即應依該
    作業注意事項之規定辦理，是亦無從正當化被告機關後續據
    以裁罰所造成對人民權利之限制。
　⑷本件舉發員之採證舉發方式有上述違誤之處，相較於系爭車
    輛「闖紅燈」之違規行為，對交通安全所造成之抽象危險，
    本件違反法定程序並非輕微，若允許被告機關得以無法證明
    業已遵守法定程序所取得之證據對人民裁罰，顯不能茖實對
    行政機關依法行政之要求，並妨害人民對行政機關之信賴，
    更不足以保障受處分人之程序基本權。是原處分所據之主要
    證據既係違法取得而有瑕疵，爰請撤銷原處分。 
  ㈡聲明：原處分撤銷；訴訟費用由被告負擔。
四、被告之答辯：  
　㈠本件員警於執勤現場親眼目睹系爭違規車輛於古坑鄉中山路
    與溪洲路口處闖紅燈並當場攔停舉發，事後經原告及系爭車
    輛車主提起異議，方才調閱路口監視器畫面以資佐證。
　㈡按警員舉發交通違規，係以處罰條例授權所為之職權行使，
    以「目睹」方式依法舉發違規闖紅燈及不服稽查，自屬有據
    。且汽機車駕駛人闖紅燈行為，按其行為本質，多係發生於
    瞬間，通常多委由當場執行取締員警之認識判斷，且必須為
    立即之取締作為，此為維持交通秩序目的所必要，然員警舉
    發交通違規事件，並不以舉發照片、影像為唯一證明方法（
    處罰條例第7條、第7條之1、第7條之2規定參照）
　㈢綜上所述，本既經舉發單位查證違規事實明確，本所依處罰
    條例第53條第1項第3款及違反道路交通管理統一裁罰基準及
    處理細則規定裁處「罰鍰新臺幣1,800元、記違規點數3點」
    ，洵屬有據。
　㈣聲明：原告之訴駁回；訴訟費用由原告負擔。
五、本院之判斷：
  ㈠本件如事實概要欄所述之事實，有舉發違反道路交通管理條
    例事件通知單、交通違規案件陳述書、裁決書、雲林縣斗南
    分局函、雲林縣警察局斗南分局員警舉發交通違規民眾申訴
    查詢表、監視器翻拍照片等為證。是原告於上開時地有「
　　行經有燈光號誌之交叉路口闖紅燈」之違規行為，應屬明確
    。故本件兩造之爭點，經核厥為本件警員之舉發是否違反法
    定程序，原處分是否有重大瑕疵，而應予撤銷。
  ㈡按原告不否認於上開時、地有「闖紅燈」之違規行為，惟以
    上詞為辯。然查，本件並非以「固定式」科學儀器照像採證
    ，而為舉發、裁罰，而係原告上述違規行為被古坑鄉分駐所
    前執行勤務之員警發現，而予攔停舉發，因原告對違規事實
    有爭議，而事後會同觀看路口監視畫面翻拍照片等節，已據
    證人黃智壕（本件舉發之警員）到庭證述明確。證人黃智壕
    證稱：「當時違規人是騎著機車沿著中山路由北往南經過路
    口時，闖紅燈左轉南下。」、「是所長攔檢的，違規過程是
    所長看到，而不是我。當時是我跟所長共同執勤，在派出所
    前面即大門口，我當時準備要進去弄測速器。」、「我們沒
    有專人在看監視器，而當時用該畫面，是因為當事人有爭議
    ，所以我們是事後才攫取影像的」等語明確，復有被告提出
    之斗南分局古坑分駐所7人勤務分配表，可資證明109年12月
    23日本件違規行為舉發時證人黃智壕確實與所長「黃家政」
    於舉發地點，共同執行交通勤務。而原告之違規行為既是先
    由古坑分駐所所長黃家政目睹原告闖紅燈行為，而將原告攔
    停，再由證人黃智壕後續製單舉發，則本件舉發並無原告所
    稱之「警員未著制服」、「未排班執行勤務」、「於隱密處
    突然衝出攔檢原告車輛」或以「固定式」科學儀器採證之情
    事。此外，原告未能證明舉發單位有何違反「交通違規稽查
    與輕微違規勸導作業注意事項」之規定，自難以認為原處分
    有重大瑕疵，而應予撤銷。
  ㈢依處罰條例第53條第1項、第63條第1項第3款分別規定「汽車
    駕駛人，行經有燈光號誌管制之交岔路口闖紅燈者，處新臺
    幣1千8百元以上5千4百元以下罰鍰。」、「汽車駕駛人有下
    列各款所列條款之一者，除依原條款處罰鍰外，並予記點：
    三、有第43條、第53條或第53條之1情形之一者，各記違規
    點數三點。」
　㈣綜上，原告確有於上揭時、地，確有「行經有燈光號誌管制
    之交岔路口闖紅燈」之違規行為，被告所屬之雲林監理站依
    上開法條暨違反道路交通管理統一裁罰基準及處理細則規定
    裁處原告「罰鍰新臺幣1,800元、記違規點數3點」均於法有
    據，原告請求撤銷原處分，為無理由，應予駁回。
六、本件判決基礎已臻明確，兩造其餘之攻擊防禦方法及訴訟資
    料經本院審酌後，核與判決結果不生影響，無一一論述之必
    要，附予敘明。
七、本件第一審裁判費為300元，應由敗訴之原告負擔，爰確定
    第一審訴訟費用額如主文第2項所示。
八、據上論結，本件原告之訴為無理由，依行政訴訟法第98條第
    1項前段、第237條之7、第237條之8第1項，判決如主文。
中　　華　　民　　國　　110 　年　　10　　月　　26　　日
                  行政訴訟庭　法　官　陳定國
上列為正本係照原本作成。
如不服本判決，應於判決送達後20日內，向本院提出上訴狀並表
明上訴理由（原判決所違背之法令及其具體內容或依訴訟資料可
認為原判決有違背法令之具體事實），其未載明上訴理由者，應
於提出上訴後20日內向本院補提理由書（上訴狀及上訴理由書均
須按他造人數附繕本，如未按期補提上訴理由書，則逕予駁回上
訴），並應繳納上訴裁判費新臺幣750元。
中　　華　　民　　國　　110 　年　　10　　月　　26　　日
                              書記官  黃鷹平